臺灣屏東地方法院刑事判決　　　　　　　　　　　　　九十二年度易字第七二九號
　　公　訴　人　臺灣屏東地方法院檢察署檢察官
　　被　　　告　乙○○
　　　　　　　　丙○○
　　　　　　　　丁○○
右被告等因詐欺案件，經檢察官提起公訴（九十二年度偵字第二四八三號）本院判決
如左：
    主  文
丙○○共同意圖為自己不法之所有，以詐術使人將本人之物交付，累犯，處有期徒刑
捌月。扣案之藤圈參拾參個及瓷器玩具牛壹個均沒收。
乙○○共同意圖為自己不法之所有，以詐術使人將本人之物交付，處有期徒刑陸月，
如易科罰金，以參佰元折算壹日。扣案之藤圈參拾參個及瓷器玩具牛壹個均沒收。
丁○○無罪。
    事  實
一、丙○○於民國九十一年間因犯詐欺罪，經本院判處有期徒刑六月確定，於九十一
    年七月三十日執行完畢，猶不知悔改，復與乙○○、甲○○（另行通緝中）及六
    名不詳姓名之成年男子，共同基於意圖為自己不法所有之犯意聯絡，並僱用不知
    情之司機丁○○，駕駛車牌號碼ＶＤ─三一九一號自小貨車，運載、搬卸玩具車
    等兒童玩物，於九十二年一月二十六日上午十時許，在屏東縣屏東市○○路與和
    平路口大同國中附近，擺設大型玩具車等招徠客人，適有戊○○前來選購玩具，
    即先由精於投擲藤圈之乙○○假扮客人，佯以丙○○提供之藤圈丟擲現場擺放之
    瓷器玩具牛頭部，與在場數不詳姓名之成年男子對賭，以將藤圈套入玩具娃娃頭
    部為金錢輸贏，而乙○○投擲時佯為無法套入，丙○○並拿藤圈與瓷器玩具牛頭
    對比，向戊○○詐稱：這個牛頭根本沒有辦法套進去云云，而甲○○則向戊○○
    誆稱：「他（指乙○○）是瘋子，中了大家樂要把錢拿出來給大家花，我也有押
    注」云云，在旁慫恿戊○○與之對賭，使戊○○信以為真而交付丙○○新臺幣（
    下同）一千元，旋由乙○○丟擲藤圈，一投即入，現場之人隨即散去，丙○○等
    人立刻收拾物品離去，詐得一千元朋分花用，戊○○始知受騙。嗣於翌日（即二
    十七日）上午十一時三十分許，在屏東縣屏東市○○路與忠孝路口，戊○○發現
    丙○○、甲○○、乙○○又聚集一處時，報警當場查獲，並扣得藤圈三十三個及
    套藤圈用之瓷器牛、豬玩具各一個。
二、案經戊○○訴由屏東縣警察局屏東分局報請臺灣屏東地方法院檢察署檢察官偵查
    起訴。
    理  由
壹、被告丙○○、乙○○部分：
一、訊據被告丙○○固坦承於上開時、地擺設攤位，告訴人戊○○於攤位上與被告乙○○，以投擲藤圈套入瓷器玩具牛頭部之方式對賭，而由其保管賭金之事實，惟
    矢口否認涉有上開詐欺犯行，辯稱：伊是以販賣玩具為業，販賣的方式有兩種，
    一種是直接購買比較貴，另外一種是利用藤圈套，一百元可以換三十個藤圈，套
    中就可以獲得二支相同的玩具，當天乙○○在套玩具，一位女生即告我的戊○○
    說乙○○套不進去，但乙○○說可以套得中，戊○○就主動拿一千元要跟乙○○
    打賭，他們二人各拿一千元給我保管，結果乙○○套中，伊就將二千元交給他，
    乙○○就離開了云云。被告乙○○亦矢口否認有右揭詐欺犯行，辯稱：伊是去買
    玩具，伊拿三十個藤圈去套玩具，當時有圍觀的民眾說伊套不中，但有的人說伊
    套的中，伊就拿一千元給丙○○邀在場的人與伊對賭，結果伊有套中並贏得一千
    元就離開云云。
二、經查：
（一）右揭犯罪事實業據告訴人戊○○於警詢、偵查及本院審理時指訴甚詳，並有照
      片四張暨扣案藤圈三十三個及瓷器玩具牛一個可資佐證。且被告丙○○於警詢
      中供稱：「我先擺好套圈圈的玩具後，甲○○與乙○○假借買玩具等客人來時
      ，二人再故意一個說套的進，一個說套不進，然後再鼓吹被害人詐騙其錢。」
      、「我與甲○○、乙○○三人利用被害人的貪念誤以為一定會贏錢，但你們都
      知道套圈一定會故意說不會進而騙取到被害人戊○○的錢壹仟元．．．」等語
      （警詢卷第六頁），被告甲○○於警詢中亦供稱：「丁○○是擔任司機，丙○○是老闆負責人，乙○○和我則負責招攬客人及擔任客人角色。」等語（警詢
      卷第十四頁）。均核與告訴人戊○○於警詢、偵查及本院審理時指訴情節相符
      ，足認被告丙○○、甲○○此部分警詢中之自白與事實相符，應堪採信。
（二）被告乙○○夥同被告丙○○、甲○○詐欺告訴人戊○○時所擔任之角色，詳如
      前述，被告乙○○與被告丙○○、甲○○均無嫌隙，應無誣陷之虞。且告訴人
      戊○○於九十二年一月二十六日受騙後，於翌日（即二十七日）上午十一時三
      十分許，在屏東縣屏東市○○路與忠孝路口，發現丙○○、甲○○、乙○○又
      聚集一處，始報警當場查獲等情，亦據告訴人戊○○於警詢及本院審理時指訴
      甚詳。倘被告乙○○是向被告丙○○購買玩具而已，何以連續二日均與被告丙○○、甲○○聚集一處？故被告乙○○所辯顯係卸責之詞，不足採信。
（三）告訴人戊○○參與以將藤圈套入瓷器玩具牛頭部為金錢輸贏之賭注，表面上雖
      為賭博財物。惟直接將藤圈套進去扣案之瓷器玩具牛頭部會被瓷器的牛角擋住
      ，須轉換不同的角度，藤圈才有可能完全套進牛頭一節，業經本院於審理時當
      庭勘驗在卷。且被告丙○○亦於本院審理中復供稱：「藤圈是可以套進牛頭。
      」，經當庭示範，於數次投圈之後確實能把圈圈套進牛頭內，被告丙○○並說
      明要投牛角的長角，讓藤圈旋轉後，就能套進牛頭（本院卷第五四頁）。足認
      投擲藤圈套入扣案之瓷器玩具牛頭部，純屬技巧問題，而與賭博之射倖性本質
      不同。被告丙○○等人利用一般人不知道此技巧，被告丙○○猶拿藤圈與瓷器
      玩具牛頭對比，其餘之人在旁慫恿告訴人戊○○與之對賭，誘使告訴人戊○○
      誤認為被告乙○○無法將藤圈套入瓷器玩具牛頭部而同意對賭，顯係意圖為自
      己不法之所有而施用詐術，被告等人詐欺犯行甚為明確。被告丙○○、乙○○
      上開所辯，核屬卸責之詞，不足採信。本件事證明確，被告丙○○、乙○○之
      犯行均堪認定。
二、核被告丙○○、乙○○所為，均係犯刑法第三百三十九條第一項之詐欺取財罪。
    被告丙○○、乙○○與共同被告甲○○及另六名姓名年籍不詳之成年人間有犯意
    聯絡及行為分擔，均為共同正犯。又被告丙○○於九十一年間因犯詐欺罪，經本
    院判處有期徒刑六月確定，於九十一年七月三十日執行完畢，有臺灣高等法院被
    告全國前案記錄表各一份在卷可參，其於執行完畢後五年以內再犯有期徒刑以上
    之罪，為累犯，應依刑法第四十七條之規定加重其刑。審酌被告二人為圖一己私
    利，詐騙告訴人戊○○財物，於犯後未能坦承犯行等一切情狀，各量處如主文所
    示之刑，被告乙○○部分並諭知易科罰金之折算標準。扣案之藤圈三十三個及瓷
    器玩具牛一個，為被告丙○○所有且係供犯罪所用之物，業據被告丙○○供述在
    卷，應依刑法第三十八條第一項第二款宣告沒收，扣案之豬玩具一個，核與本案
    無關，爰不予宣告沒收，併此敘明。
三、公訴意旨另以：被告丙○○夥同有犯意聯絡之被告甲○○及一不詳姓名成年男子
    ，丙○○並以每日五百元、六百元至八百元不等之代價，僱用有幫助犯意之司機
    被告丁○○（丁○○無罪部分詳如後述），駕駛車牌號碼ＶＤ─三一九一號自小
    貨車，運載、搬卸玩具車等兒童玩物，於九十二年一月六日十一時許，在屏東縣
    屏東市○○路與北平路口擺設以招徠客人。適有告訴人己○○前來選購，即先由
    該不詳姓名成年男子，佯以被告丙○○提供之藤圈丟擲現場擺放之瓷器玩具牛頭
    部，惟屢丟均未套入，被告甲○○則在旁鼓動，並向告訴人己○○佯稱：「在場
    之人如果將藤圈投入，現場的玩具就給拿錢出來押注的人」云云，致使告訴人己○○陷於錯誤而拿出五千元，被告丙○○乃將五千元取走，並強調套不進去一比
    一賠錢，該姓名不詳成年男子隨即將藤圈投入，告訴人己○○要求給付玩具，惟
    渠等得手後，即收拾現場離開，己○○始知受騙。因認被告丙○○等所為亦涉犯
    刑法第三百三十九條第一項之詐欺罪嫌。惟查：
（一）按犯罪事實應依證據認定之，無證據不得認定犯罪事實；又不能證明被告犯罪
      者，應諭知無罪之判決，刑事訴訟法第一百五十四條、第三百零一條第一項分
      別定有明文。又事實之認定，應憑證據，所謂證據，須適於為被告犯罪事實之
      證明者，始得採為斷罪資料，如未能發現相當證據，或證據不足以證明，自不
      能以推測或擬制之方法以為裁判基礎；又認定不利於被告之事實，須依積極證
      據，苟積極證據不足為不利於被告事實之認定時，即應為有利於被告之認定，
      更不必有何有利之證據，最高法院五十三年臺上字第二七五○號、三十年上字
      第八一六號、四十年臺上字第八六號分別著有判例可資參照。
（二）公訴人認被告丙○○等人涉有上開犯行，無非係以告訴人己○○之指訴為其論
      據。惟訊之被告丙○○堅詞否認有詐欺犯行，辯稱：九十二年一月六日上午十
      一時許，伊在屏東縣屏東市○○路與北平路口擺設攤位以招徠客人，當時有一
      個老先生約五十幾歲在套玩具，另外有一個老婦人跟老先生說他套不中，後來
      他們二人就打賭，老婦人說如果老先生套中的話，輸五千元，如果套不中的話
      ，老先生要給老婦人五千元，他們有將五千元拿出來交伊，結果老先生有套中
      ，伊就把一萬元全部拿給老先生，伊繼續在現場賣玩具，大約過了二、三十分
      鐘沒什麼客人了才離開等語。
（三）經查：
  (1)、被告甲○○於本院準備程序中否認曾於九十二年一月六日上午十一時許，到在
      屏東縣屏東市○○路與北平路口被告丙○○擺設之攤位。且告訴人己○○於警
      詢中指稱：「她（指甲○○）站在旁邊假裝客人，她叫我去報案，她要抄車牌
      ，等我回來時她也跑了。」（警詢卷第二七頁），偵查中指訴：「．．．後來
      甲○○叫我拿錢出來，她說在場的人如果把藤圈投進去，現場的玩具就給拿錢
      出來押注的人．．．」（偵查卷第二九頁），於本院審理時卻證稱：「．．．
      甲○○當時在人群中，另外還有其他人一直叫我投注，甲○○當時在旁邊，但
      沒有吭聲。」（本院卷第五十頁）、「．．．甲○○並沒有鼓動我，只有我旁
      邊的不詳男子鼓動我．．．」（本院卷五三頁）。是告訴人己○○於警詢、偵
      查及本院審理時，對被告甲○○犯罪行為之指訴均不相同，其指訴已有明顯之
      瑕疵。
  (2)、又告訴人己○○於本院審理時稱：「．．．我下車後，有聽到一名不在庭上的
      不詳姓名男子在講，如果有拿藤圈投到瓷器的牛頭就可以得到玩具，我本來想
      說拿二千元，但旁邊有人鼓動叫我拿多一點錢出來，我就又將身上的三千元拿
      出，所以我總共拿出五千元，如果該名男子投進去玩具就全部給我，結果那名
      男子有投進去，但我並沒有拿到任何玩具，當時我有跟投圈圈的人要玩具，但
      是在場的人都不理會我．．．我並沒有拿到錢，也沒有拿到玩具，我才會覺得
      我受騙。」（本院卷五十頁）、「．．．當時是投的人說，投中後玩具全部分
      ，投不中錢就還給我們，當時丙○○在旁邊所以他應該知道．．．」（本院卷
      五三頁）、「．．．當時套圈圈的人有拿圈圈比瓷器牛頭，後來丟進去的時候
      ，是整個圈圈套在牛頭上。」（本院卷五四頁）。足證本件並非被告丙○○誘
      使告訴人己○○拿錢出來賭博，被告丙○○亦無任何施用詐術之行為，又無其
      他積極證據足認被告丙○○與該不詳姓名男子間有犯意聯絡或行為分擔，尚難
      以告訴人己○○之片面指訴，遽為被告丙○○不利之認定。此部分雖無從令被
      告丙○○負詐欺取財罪責，然公訴意旨認此部分與前開有罪部分有連續犯之裁
      判上一罪關係，爰不另為無罪之諭知，附予敘明。
貳、被告丁○○無罪部分：
一、公訴意旨略以：被告丁○○基於幫助詐欺取財之犯意，以每日五百元、六百元至
    八百元不等之代價，受僱於被告丙○○擔任司機，駕駛車牌號碼ＶＤ─三一九一
    號自小貨車，運載、搬卸玩具車等兒童玩物。被告丙○○等人，先於九十二年一
    月六日上午十一時許，在屏東縣屏東市○○路與北平路口擺設以招徠客人，適有
    告訴人己○○前來選購，即先由該不詳姓名成年男子，佯以被告丙○○提供之藤
    圈丟擲現場擺放之玩具牛頭部，惟屢丟均未套入，被告甲○○則在旁鼓動，致使
    告訴人己○○陷於錯誤而拿出五千元，被告丙○○乃將五千元取走，該姓名不詳
    成年男子隨即將藤圈投入，己○○始知受騙；又於九十二年一月二十六日上午十
    時許，在屏東縣屏東市○○路與和平路口大同國中附近，以同一方式詐財，適有
    告訴人戊○○前來選購玩具，即先由精於投擲藤圈之被告乙○○假扮客為金錢輸
    贏，被告甲○○慫恿戊○○與之對賭，致戊○○信以為真而交付被告丙○○一千
    元，旋由被告乙○○丟擲藤圈，一投即入，告訴人戊○○始知受騙。因認被告丁○○亦涉犯刑法第三百三十九條第一項之幫助詐欺取財罪嫌。
二、按犯罪事實應依證據認定之，無證據不得認定犯罪事實，刑事訴訟法第一百五十
    四條定有明文。又認定犯罪事實之證據係指足以認定被告確有犯罪行為之積極證
    據而言，該項證據自須適合於被告犯罪事實之認定，始得採為斷罪資料。且刑事
    訴訟上證明之資料，無論其為直接或間接證據，均須達於通常一般之人均不致有
    所懷疑，而得確信其為真實之程度，始得據為有罪之認定，若其關於被告是否犯
    罪之證明未能達此程度，而有合理懷疑之存在，致使無從形成有罪之確信，根據
    「罪證有疑，利於被告」之證據法則，即不得遽為不利被告之認定。而以情況證
    據（即間接證據）斷罪時，尤須基於該證據在直接關係上所可證明之他項情況事
    實，本乎推理作用足以確證被告有罪，方為合法，不得徒憑主觀上之推想，將一
    般經驗上有利被告之其他合理情況逕予排除。又按刑法上幫助犯，以正犯已經犯
    罪為構成要件，且須有幫助他人犯罪之意思，如無此種故意，尚難以幫助犯論（
    最高法院六十年台上字第二一五九號、二十年上字第一○二二號判例參照）。
三、公訴人認被告丁○○涉犯前開詐欺取財罪嫌，係以被告丁○○坦承擔任被告丙○○之司機為其論斷依據。訊之被告丙○○堅詞否認有幫助詐欺犯行，辯稱：伊只
    是幫丙○○開車載玩具而已，丙○○在做什麼伊不知道，九十二年一月六日上午
    十一時許，只有伊與丙○○二人在屏東縣屏東市○○路與北平路口擺設攤位，當
    時伊在旁邊休息，同年一月二十六日上午十時許，在屏東縣屏東市○○路與和平
    路口大同國中附近，當時伊有看到乙○○，但伊不知道他們一群人圍在一起在做
    什麼事等語。
四、經查：
（一）就九十二年一月六日詐騙告訴人己○○部分，被告丙○○應不成立詐欺取財罪
      ，已詳述如前，公訴人認定之正犯即被告丙○○既不成立犯罪，揆之前開說明
      判例，被告丁○○幫助部分即無由成立。
（二）就九十二年一月二十六日詐騙告訴人戊○○部分，被告丙○○曾於警詢中供稱
      ：丁○○只是幫伊開車及搬玩具，沒有參加詐欺等語（警詢卷第六頁）。被告
      丙○○於警詢中既已供出其他共犯（即被告乙○○、甲○○），詳如前述，是
      被告丙○○自無獨迴護被告丁○○之必要，故被告丙○○此部分之自白，應堪
      採信。
（三）被告丙○○以販賣玩具為業，因不會駕駛自小貨車，而雇用被告丁○○擔任司
      機等情，業據被告丙○○於偵查及審理時供述在卷。又被告丙○○除於九十二
      年一月二十六日被查獲有詐欺犯行，經告訴人戊○○提起告訴外，迄今並無其
      他人出面主張被告丙○○詐欺，堪認被告丙○○其他交易應均屬正常交易，並
      無何不法之犯行。綜上，被告丁○○僅擔任駕駛，而被告丙○○其他交易均屬
      正常之情形下，縱然於被告丁○○受僱期間之末期，被告丙○○有詐騙告訴人
      戊○○一次，亦難遽認被告丁○○於受僱被告丙○○擔任司機時，即明知被告
      丙○○有詐騙他人之意圖行為，進而基於幫助之犯意擔任司機，則被告辯稱不
      知情等語，應屬可採。此外，本院亦查無其他積極證據足以證明被告丁○○有
      何公訴人所指之幫助詐欺犯行，揆之上開說明，依「罪證有疑，利於被告」之
      證據法則，即不得遽為不利被告之認定。是既不能證明被告丁○○犯罪，自應
      依法諭知無罪之判決。
據上論斷，應依刑事訴訟法第二百九十九條第一項前段、第三百零一條第一項，刑法
第二十八條、第三百三十九條第一項、第四十七條、第三十八條第一項第二款，罰金
罰鍰提高標準條例第一條前段、第二條，判決如主文。
本案經檢察官莊啟勝到庭執行職務。
中      華      民      國      九十三      年      三      月    五    日
                              臺灣屏東地方法院刑事第五庭
                                          審判長法  官   羅森德
                                                法  官   林柏泓
                                                法  官   楊文廣
右正本證明與原本無異。
如不服本判決應於收受本判決後送達後十日內向本院提出上訴書狀，其未敘述上訴理
由者，並得於提起上訴後十日內向本院補提理由書狀（均須按他造當事人之人數附繕
本 ）「切勿逕送上級法院」
                                                書記官   陳月珍
中      華      民      國      九十三      年      三      月    五    日
附錄本判決論罪之法條：
刑法第三百三十九條第一項
意圖為自己或他人不法之所有，以詐術使人將本人或第三人之物交付者，處五年以
下有期徒刑、拘役或科或併科一千元以下罰金。
